【裁判字號】    96,交簡上,151
【裁判日期】    970214
【裁判案由】    公共危險
【裁判全文】
臺灣臺南地方法院刑事判決           96年度交簡上字第151號
上  訴  人  丙○○
即  被  告
上列上訴人即被告因公共危險案件，不服本院96年度交簡字第
1862號中華民國96年7月5日第一審判決（聲請簡易判決處刑案號
：臺灣臺南地方法院檢察署96年度偵字第9159號），提起上訴，
本院管轄之第二審合議庭依通常程序審理後自為第一審判決如下
：
    主  文
原判決撤銷。
丙○○無罪。
    理  由
一、聲請簡易判決書意旨略以：丙○○明知酒後開車易生危險，
    仍於民國96年4月27日晚上6 時許，在臺南縣安定鄉「紅樹
    林」檳榔攤飲用2瓶餘啤酒，已達不能安全駕駛動力交通工
    具之程度，仍駕駛車牌號碼JF─G73號營業貨運曳引車，沿
    縣道178線由北往南方向行駛，於同日晚上11時31分許，途
    經安定鄉○○道「阿芬」檳榔攤口時，因下車小解後躺在路
    中央睡覺經警攔檢查獲，並測得其呼氣之酒精濃度為每公升
    0.63毫克。因認被告所為涉犯刑法第185條之3之公共危險罪
    嫌。
二、按犯罪事實應依證據認定之，無證據不得認定其犯罪事實，
    又不能證明被告犯罪者，即應諭知無罪之判決，此刑事訴訟
    法第154條第2項、第301條第1項分別定有明文。次按訴訟上
    之證明，須於通常一般之人均不致有所懷疑，而得確信為真
    實之程度者，始得據為有罪之認定，倘其證明尚未達於此一
    程度，而有合理性懷疑存在時，即不得遽為被告犯罪之認定
    （此最高法院76年台上字第4986號判例意旨亦可資參照）。
    又按刑事訴訟法第161條第1項規定檢察官就被告犯罪事實，
    應負舉證責任，並指出證明之方法，故檢察官對於起訴之犯
    罪事實，應負提出證據及說服之實質舉證責任，倘其所提出
    之證據，不足為被告有罪之積極證明，或其闡明之證明方法
    ，無從說服法官以形成被告有罪之心證，基於無罪推定之原
    則，自應為被告無罪判決之諭知（此最高法院92年台上字第
    128號判例意旨可資參照）。
三、聲請簡易判決處刑意旨認為被告涉犯公共危險罪嫌，無非以
    被告於警詢時之供述，酒精測定紀錄表上被告呼氣中所含酒
    精濃度高達每公升0.63毫克、測試觀察紀錄表及舉發違反道
    路交通管理事件通知單、現場照片二張等為其主要論據。訊
    據被告對於案發當晚躺在馬路中間為警查獲之事實並不爭執
    ，惟否認飲酒後有何駕駛車輛行為，辯稱：伊將車停放路旁
    ，前往「紅樹林」檳榔攤飲酒後，即未再駕駛車輛。經查：
（一）本判決所引用據以認定事實之各項證據，均經檢察官及被
      告於審理中同意作為證據，本院審酌各項證據作成情形，
      認以之為證據並無不當，依刑事訴訟法第159條之5第1項
      規定，均得作為證據，合先敘明。
（二）被告於96年4月28日早上10點至11點之警詢筆錄中有：「
      …喝酒喝了2瓶裝啤酒及1瓶罐裝啤酒，約23時許結束。
      我就到我所駕駛之自大貨車上，用鑰匙發動引擎，打開大
      燈開車離開約5公尺，這時我感覺尿急就停車，下車到馬
      路上上廁所。因酒醉體力不支便倒在路中央睡覺，經警方
      在現場發現才將我從路中央喚醒，並帶回所內處理」（詳
      警卷p4）之記載。惟經本院於96年10月15日當庭勘驗該日
      警詢筆錄，發現被告於該日警詢筆錄並無飲酒後將車發動
      後移動5公尺之自白，警察雖在提問時一再以目睹被告於
      酒後有發動引擎，將其貨車移動，惟被告均答以睡在馬路
      中央經警叫醒，有該日筆錄在卷可參。被告於飲酒後，有
      無再發動引擎，駕駛車輛之行為，而符合「不能安全駕駛
      動力交通工具而駕駛」之構成要件行為，實難僅憑被告前
      開警詢筆錄，遽引為被告曾經自白之依據。
（三）被告於案發當晚六點多到「紅樹林」檳榔攤時，將其所駕
      大貨車停放在「紅樹林」檳榔攤對向之「阿芬」檳榔攤旁
      之空地，隨即到「紅樹林」檳榔攤唱歌，到八點多才開始
      喝酒，九點多離開，回其車上發動引擎睡覺等情，業經「
      紅樹林」檳榔攤之負責人甲○○到場證述明確。被告當晚
      六、七時許將其所駕大貨車停放在「阿芬」檳榔攤旁之空
      地一節，亦經「阿芬」檳榔攤負責人丁○○到場證述相符
      。丁○○證稱「（從被告停好車到警察叫你這段時間，你
      有無注意到車子有無發動或是移動？）他的車都停在那，
      沒有別台車停在那個位置過，但是有無移動過我不確定」
      。依現場二位可能目擊證人之證述，亦無法確認被告於飲
      酒後，確有駕駛其大貨車之行為。
（四）被告丙○○在26日晚間出車前，依公司要求裝設「行車紀
      錄器」，紀錄27日整天的行車車速紀錄，並提出其任職之
      「一路順交通有限公司」具名之「行車紀錄器」之紀錄資
      料一份在卷可參。本院審查被告所駕大貨車之「行車紀錄
      器」之紀錄資料，該車於26日凌晨2時40分許開始行駛，
      於27日11時30分許停止行駛，於27日13時15分許又有行駛
      之車速資料，迄27日18時許，即無該車之車速資料。依該
      資料所示，顯與甲○○證述被告於27日晚間6時許將車輛
      停放在「阿芬」檳榔攤旁之內容相合，亦與被告辯稱於飲
      酒後即未再駕駛車輛之陳述相符，被告此部分辯解，既有
      證據可資參佐，即難棄置不論。
（五）再按，刑法第185條之3所設禁止酒後駕車之規定，在禁止
      駕駛人飲酒之後，再駕駛車輛參與道路交通之運作，以維
      護道路交通運作之順暢與安全，俾免殃及其他無辜之駕駛
      人，亦可保護飲酒駕駛者之個人安全。若僅係坐在車內，
      並未移動車輛，不論車輛引擎有無發動，因無「駕駛」車
      輛行為，即與前開法條所設構成要件不符，自難以該條之
      罪相繩。本件被告依前開證人甲○○所述，於酒後回車上
      發動引擎睡覺，顯然意在打開車上冷氣，解消車內暑氣之
      煩悶。而丁○○亦證述未見被告所駕之車輛有移動位置，
      則被告於案發當晚並無證據足資認定其於飲酒後，再有發
      動大貨車引擎參與道路運作之駕駛行為。
（六）綜上所述，本件被告既不爭執案發當晚確有飲酒，則其是
      否該當刑法第185條之3之刑責，應以有無證據可供認定被
      告於飲酒後確有駕駛大貨車之行為。依兩位在場證人之證
      述，不僅無法認定被告於飲酒後有駕駛大貨車之行為，詳
      如上述，反而與被告提出之「行車紀錄器」上呈現之車輛
      行止情形相符，益見被告一再辯稱飲酒後即未再駕駛車輛
      之辯解可採。被告在警詢中雖曾自承於酒後將所駕車輛移
      動5公尺，惟該陳述經勘驗警詢筆錄後，發現與錄音資料
      並不相符，自難資不利被告之認定依據。此外，本院復查
      無其他積極證據足以證明被告確有公訴人所指之酒後駕車
      之公共危險犯行，本件被告之行為既屬不能證明或不罰，
      本院自應依法諭知被告無罪之判決。
四、原審未斟酌上情，遽予認定被告係犯刑法第185條之3酒後駕
    車之公共危險罪，而為被告有罪之判決，顯有未當，被告上
    訴意旨為有理由，自應由本院將原判決撤銷，惟因原審有刑
    事訴訟法第451條之1第4項第3款情形，依同法第452條之規
    定，自應由本院適用第一審之通常程序，改諭知被告無罪之
    判決。
五、據上論斷，應依刑事訴訟法第455條之1第1項、第3項、第
    452條、第369條第1項前段、第364條、第301條第1項，判決
    如主文。
本案經檢察官乙○○、林朝文到庭執行職務
中    華    民    國    97    年    2     月    14    日
            刑事第七庭    審判長法  官  陳振謙
                                法  官  卓穎毓
                                法  官  高如宜
以上正本證明與原本無異。
如不服本判決應於收受本判決後10日內向本院提出上訴書狀，並
應敘述具體理由。如未敘述上訴理由者，應於上訴期間屆滿後20
日內向本院補提理由書狀（均須按他造當事人之人數附繕本）「
切勿逕送上級法院」。
                                書記官  黃雅雲
中    華    民    國    97    年    2     月    14    日


司法院資訊處製作；財團法人民間司法改革基金會備份。
